臺灣桃園地方法院刑事附帶民事訴訟判決
原　　　告　芬蘭商諾基亞公司
代　理　人　英麗蓮
訴訟代理人　謝天仁律師
　　　　　　吳佩玲律師
被　　　告　葉亞賢
上列當事人間因本院99年度桃智簡字第30號違反商標法案件，經
原告提起附帶民事訴訟，本院於民國100 年5 月25日言詞辯論終
結，判決如下：
    主      文
被告應給付原告新臺幣貳佰貳拾伍萬元及自民國九十九年九月三
十日起至清償日止，按週年利率百分之五計算之利息。
被告應立即停止並不得再使用如附件所示之註冊商標於所指定之
商品上。
被告應將本件判決書之標題、案號、當事人、案由、主文及犯罪
事實欄之內容，以十四公分乘以五公分之版面登載於中國時報全
國版報頭下壹日。
原告其餘之訴駁回。
本判決第一項於原告以新臺幣柒拾伍萬元供擔保後，得假執行。
但被告於執行標的物拍定、變賣或物之交付前，以新臺幣貳佰貳
拾伍萬元整為原告預供擔保後，得免為假執行。
原告其餘假執行之聲請駁回。
    事實及理由
壹、程序部分：本件原告為外國法人，故本件性質上係屬涉外民
    事事件。就涉外民事事件之國際管轄權，現行法律雖無明文
    ；惟被告為中華民國人民，且原告主張被告係於我國境內從
    事侵害其商標權之不法行為，而依據侵權行為之法律關係提
    起本訴，參酌我國民事訴訟法第15條第1 項規定：「因侵權
    行為涉訟者，得由行為地之法院管轄」之意旨，應認對於行
    為地發生於我國境內之涉外侵權事件，我國法院即具有國際
    管轄權。是以本院就本件訴訟自有管轄權。又按關於由侵權
    行為而生之債，依侵權行為地法，涉外民事法律適用法第9
    條第1 項前段定有明文。本件原告主張被告之侵權行為既係
    發生在我國境內，依上開規定，即應適用中華民國法律為其
    裁判之準據法，合先敘明。
貳、實體部分：
一、原告主張：
  (一)原告芬蘭商諾基亞公司（Nokia Corporaion，下稱諾基亞公
    司）係一世界知名之國際性企業，其經營之事業包括電信、
    通訊、衛星，以及行動電話及其相關配備、零件，如手機電
    池、充電器、外殼、耳機、天線等商品之產銷，各項產品於
    全世界皆佔有一定之市場比例，已為消費者及通訊業者所共
    知。其在通、電信方面居世界領導廠商之列。諾基亞公司早
    已於世界各國註冊「NOKIA 」及圖等多件商標專用權，其中
    「諾基亞」中英文及圖樣等商標。嗣後亦以「VERTU 」、「
    V 」於92年及95年註冊取得商標專用權。近數年來臺灣地區
    人民行動電話持有率迅速攀昇，行動通信日漸普及，前開之
    諾基亞公司商標早已成為家喻戶曉之著名商標，合先敘明。
  (二)被告明知如附件所示之商標圖樣業經原告向經濟部智慧財產
    局申請註冊，獲得商標專用權，竟意圖販賣牟利，自99 年2
    月某日起，與中國大陸某真實姓名年籍不詳之大陸地區人民
    ，基於販賣仿冒商品之犯意聯絡，由該大陸地區人民從大陸
    地區寄送仿冒附件所示商標或使用與「NOKIA 」近似之商標
     「NCKIA」之手機與被告，存放於桃園縣桃園市○○○街65
    巷2 號地下一樓，並透過http://WWW.new3c.net網站銷售販
    賣上開仿冒商品。嗣於99 年4月7 日為警發覺有異循線追查
    後，在前揭地址當場查獲並扣得仿冒之NOKIA 手機48支、
    NCKIA 手機2 支及VERTU 手機29支。經臺灣諾基亞公司於99
    年4 月7 日派員至台北縣政府警察局新店分局林口分駐所鑑
    識，確認上開手機，均非臺灣諾基亞公司授權代理商所進口
    ，且確認開批貨物之品質偽劣粗糙與諾基亞公司原廠真品迥
    異，應可認定非諾基亞公司員場所銷售之商品。準此，應可
    認定被告所銷售者係仿冒諾基亞公司商標之商品，被告行為
    侵害原告商標權以牟私利，不證自明。
  (三)本件請求之法律依據及計算方式：
    商標法第61條第1 項規定：「商標權人對於侵害其商標權
    者，得請求損害賠償，並得請求排除其侵害；有侵害之虞者
    ，得請求防止之。」、同法第64條規定: 「商標權人得請求
    由侵害商標權者負擔費用，將侵害商標權情事之判決書內容
    全部或一部登載新聞紙。」、同法第63條第1 項第3 款則規
    定：「商標權人請求損害賠償時，得就所查獲侵害商標商品
    之零售單價500 倍至1,500 倍之金額，計算其損害。」經查
    ，被告自承係以真品百分之2 至5 之價格作為售價，網路翻
    拍照片所示被告所仿冒商品手機之價格係介於新臺幣（下同
    ）3,680 元至5,300 元之間，而新北市政府警察局新莊分局
    林口分駐所承辦警員係以高達5,500 元之價格購買仿冒手機
    ，本件零售單價實介於3,680 元至5,500 元之間（平均販售
    價格為4,590 元），佐以本件被告遭查扣之仿冒原告商標商
    品多達79件，以前開平均販賣價格4,590 元乘以1,500 倍計
    算本件請求損害賠償金額（4590X1500=6,885,000 ），原告
    擬先以4,500 元作為販賣仿冒手機之平均售價，乘以1,500
    倍為本件原告請求損害賠償金額之計算依據。是本件原告依
    法得先請求6,750,000 元（4,500 元1,500 倍＝6,750,00
    0 元）之損害賠償並保留其餘損害賠償金額之請求權。且得
    訴請被告應立即停止並不得再使用如附件所示之註冊商標於
    所指定之商品上，及依據商標法第64條之規定，請求被告將
    本件判決書之標題、案號、當事人、案由、主文及犯罪事實
    欄之內容，以十四公分乘以五公分之版面登載於中國時報全
    國版報頭下壹日。爰依商標法第61條第1 項、第63條第1 項
    第3 款、第64條之規定，提起本件訴訟。
  (四)原告並聲明：
    1.被告應給付原告675 萬元及自起訴狀繕本送達之翌日起至
      清償日止，按週年利率百分之5 計算之利息。
    2.被告應立即停止並不得再使用如附件所示之註冊商標於所
      指定之使用商品上。
    3.被告應將本件民事判決之一部（包括標題、案號、當事人
      、代理人、案由、主文及犯罪事實欄），以14公分乘5 公
      分之版面登載於中國時報全國版報頭下1日。
    4.第1項請求，原告願供擔保請准宣告假執行。
    5.訴訟費用由被告負擔。
二、被告則以：被告坦承上開販賣仿冒如附件所示商標商品之事
    實，惟請求金額太高等語抗辯，並聲明求為判決：駁回原告
    之訴。
三、按附帶民事訴訟之判決，應以刑事訴訟判決所認定之事實為
    據，刑事訴訟法第500條前段定有明文。本件原告主張上揭
    被告販賣仿冒如附件所示原告商標之商品，致侵害原告商標
    權之事實，業經本院以被告葉亞賢犯商標法第82條之非法販
    賣侵害商標權之商品罪，而以99年度桃智簡字第30號刑事判
    決判處有期徒刑肆月在案，有該案刑事簡易判決書在卷可按
    ，且為被告所不爭執，是原告主張之事實，應堪信為真實。
四、次按商標權人對於侵害其商標權者，得請求損害賠償；商標
    權人請求損害賠償時，得就查獲侵害商標權商品之零售單價
    500 倍至1500倍之金額請求賠償，商標法第61條第1 項前段
    、第63條第1 項第3 款前段分別定有明文。經查：被告販賣
    仿冒原告商標商品案件之零售單價介於3,680 元至5,500 元
    之間，有臺灣桃園地方法院檢察署99年度偵第12833 號偵查
    卷宗所附網頁翻拍照片可稽，復為被告所不爭執，堪信為真
    實，原告擬先販售商品均價4,590 元之一部即4,500 元，作
    為本件被告販售商品之價格自堪採信。原告起訴時雖主張被
    告販賣如附件所示原告商標之商品數量，為扣案之NOKIA 手
    機48支、NCKIA 手機2 支及VERTU 手機29支，然經本院依職
    權勘驗之結果，扣案手機中涉及侵害如附件所示原告商標圖
    樣之數量，僅有73支，此有本院99年度桃智簡第30號卷宗所
    附勘驗筆錄1 份可憑，復為原告言詞辯論程序中所不爭執，
    此部分事實應可認定。另原告主張以零售價格之1,500 倍計
    算，然審酌侵害原告附件商標專用權之手機共73具，尚非屬
    鉅額數量，故原告主張以單價1,500 倍之金額請求賠償稍嫌
    過鉅，是認以單價之500 倍計算賠償之金額較為適宜。綜上
    ，本件原告所得請求之賠償額部分即為225 萬元（4, 500
    元×500 倍＝2,250,000 元）。逾此部分之請求，不能准許
    。又給付無確定期限者，債務人於債權人得請求給付時，經
    其催告而未為給付，自受催告時起，負遲延責任；遲延之債
    務，以支付金錢為標的者，債權人得請求依法定利率計算之
    遲延利息，民法第229 條第2 項、第233 條第1 項前段分別
    定有明文。本件損害賠償之給付無確定期限，從而原告請求
    自刑事附帶民事訴訟準備(一)狀繕本送達即被告收受並知悉刑
    事附帶民事請求之內容翌日（99年9 月30日）起至清償日止
    ，按週年利率百分之5 計算之利息，即屬有據。
五、復按商標權人對於侵害其商標權者，得請求損害賠償，並得
    請求排除其侵害；有侵害之虞者，得請求防止之。商標法第
    61條第1項定有明文。本件被告既有侵害原告所有如附件所
    示之商標權，請求被告立即停止並不得再使用如附件所示之
    註冊商標於所指定之商品上，即屬有據。
六、末按商標權人得請求由侵害商標權者負擔費用，將侵害商標
    情事之判決書內容全部或一部登載於新聞紙，商標法第64條
    固有明文。此乃屬被害人請求為回復信譽之處分，其方法及
    範圍如何方為適當，法院應參酌被害人之請求及其身分、地
    位、被害程度等各種情事而為裁量。本院斟酌原告受侵害之
    商標乃著名商標，被告於網路上販售侵害原告商標權之仿冒
    商品，已減損原告之商譽及正常收益，以及查扣之仿冒商品
    數量達73支手機雖非鉅額數量，但亦非小額，與被告侵害之
    情節及原告商標權所受侵害之程度，認原告依上開規定，請
    求被告負擔費用將本件刑事附帶民事訴訟判決之標題、案號
    、案由、當事人、主文及犯罪事實欄之內容，以14公分乘5
    公分之版面登載於中國時報全國版報頭下1 日，應屬回復其
    商譽損害所必要，應予准許。至原告請求併刊登本判決之訴
    訟代理人部分則無必要，不能准許。
七、綜上所述，原告依商標法第61條第1項、第63條第1項第3款
    、第64條規定，請求被告給付225 萬元及自99年9 月30日起
    至清償日止，按週年利率百分之5 計算之利息，及被告應立
    即停止並不再使用如附件所示之註冊商標於所指定之商品上
    ，與被告應將本件判決之標題、案號、案由、當事人、主文
    及犯罪事實內容，以14公分乘5 公分之版面登載於中國時報
    全國版報頭下1 日，均有理由，應予准許；至於逾上開範圍
    之請求，為無理由，應予駁回。
八、又訴訟費用並未在刑事訴訟法第491 準用之列，應毋庸命當
    事人負擔，併此敘明。
九、兩造就主文第1 項部分別陳明願供擔保請准宣告假執行或免
    為假執行，關於原告勝訴部分，核無不合，爰分別酌定相當
    之擔保金額，併予以准許，而原告敗訴部分，假執行之聲請
    因訴之駁回而失所附麗，應予駁回。
十、本案事證已臻明確，兩造其餘主張、陳述暨攻擊防禦方法，
    經本院審酌後，認均與本案判斷結果無影響，毋庸再予一一
    論述，附此敘明。
據上論結，本件原告之訴一部有理由、一部無理由，依刑事訴訟
法第502 條、第491 條第10款、民事訴訟法第392 條，判決如主
文。
中    華    民    國    100     年    6     月    8   日
                  刑事第二庭  法  官  廖珮伶
如不服本判決，非對於刑事訴訟之判決上訴時，不得上訴，並應
於判決送達後10日內向本院提出上訴狀（應附繕本）。
                              書記官  張良煜
中    華    民    國   100    年    6     月    8     日